臺灣苗栗地方法院刑事判決　　　　　　　95年度簡上字第93號
公　訴　人　臺灣苗栗地方法院檢察署檢察官
上　訴　人
即　被　告　丙○○
　　　　　　　　　　　6號
　　　　　　丁○○
上列上訴人因恐嚇案件，不服本院簡易庭中華民國95年8 月23日
95年度苗簡字第614 號第一審刑事簡易判決（聲請簡易判決處刑
案號：95年度偵字第750 號）提起上訴，本院合議庭認為不宜以
簡易判決處刑，改依通常程序逕為第一審判決如下：
    主  文
原判決撤銷。
丙○○、丁○○均無罪。
    理  由
一、聲請簡易判決處刑意旨略以：
    甲○○與丙○○之女友朱秋芳係鄰居。丙○○因不滿甲○○
    對朱秋芳之母出言不敬，於民國94年3 月14日18時40分許，
    帶同友人陳義宏、丁○○、賴炎鈺（原名賴冠宇）前往甲○○位於苗栗縣公館鄉大坑村5 鄰大坑124-1 號住處質問甲○○。甲○○見對方人多勢眾，心知情勢不妙，即先以電話報
    警通知警方到場。後來，雙方一言不合，丙○○、甲○○相
    互基於傷害之犯意，出手互毆。陳義宏、丁○○、賴炎鈺在
    旁見狀，復出於傷害之犯意聯絡，出手協助丙○○，共同對
    甲○○拳打腳踢，並將甲○○追打至門外，迄警方到場才停
    手。最後甲○○及丙○○分別受有傷害（甲○○、丙○○、
    陳義宏、丁○○、賴炎鈺間互相傷害部分，業據雙方撤回告
    訴，經原審另以95年度易字第515 號為不受理判決）。又丙○○、丁○○於追打甲○○時，另共同基於恐嚇之犯意聯絡
    ，對甲○○恫稱：出門要小心，要不然在哪裡死的，都不知
    道等語，甲○○乃心生畏懼，致生危害於其安全。因認被告
    2 人涉犯刑法第305 條之恐嚇危害安全罪嫌。
二、檢察官之舉證：
（一）證人即告訴人甲○○於警詢及偵查中指訴遭被告丙○○、
      陳義宏、丁○○、賴炎鈺毆打及被告丙○○、丁○○出言
      恐嚇之情節（見偵卷第7 至第10頁、第17至第20頁、第65
      至第72頁）。
（二）證人即現場目擊者乙○○（甲○○之妹）於警詢及偵查中
      證稱被告丙○○、陳義宏、丁○○、賴炎鈺確實有聯手對
      被告甲○○拳打腳踢，並將甲○○追打至家門外，及出言
      恐嚇甲○○等語（見偵卷第37至第39頁、第65至第72頁）
      。
三、被告之辯解（即上訴意旨）：
    被告丙○○固供認有與甲○○發生口角爭執，雙方並互毆扭
    打，惟堅決否認有何恐嚇危害安全之犯行，辯稱：伊並沒有
    對甲○○恫嚇稱：出門要小心，要不然在哪裡死的都不知道
    ，也沒有對甲○○為其他恐嚇的話等語。而被告丁○○雖於
    本院審判期日經合法傳喚無正當理由不到庭，惟本院準備程
    序中被告丁○○到場陳稱上訴理由，則與被告丙○○相同。
四、法律之依據：
（一）刑事訴訟法第154 條第1 、2 項分別規定：被告未經審判
      證明有罪確定前，推定其為無罪；犯罪事實應依證據認定
      之，無證據不得認定犯罪事實。
（二）刑事訴訟法第301 條第1 項規定：不能證明被告犯罪，應
      諭知無罪之判決。
（三）最高法院76年度臺上字第4986號判例指出：認定犯罪事實
      所憑之證據，雖不以直接證據為限，間接證據亦包括在內
      ；然而無論直接或間接證據，其為訴訟上之證明，須於通
      常一般之人均不致有所懷疑，而得確信其為真實之程度者
      ，始得據為有罪之認定，倘其證明尚未達到此一程度，而
      有合理之懷疑存在，無從為有罪之確信時，自得為無罪之
      判決。
（四）最高法院92年度台上字第128 號判例指出：刑事訴訟法第
      161 條已於91年2 月8 日修正公布，其第1 項規定，檢察
      官就被告犯罪事實，應負舉證責任，並指出證明之方法。
      因此，檢察官對於起訴之犯罪事實，應負提出證據及說服
      之實質舉證責任。倘其所提出之證據，不足為被告有罪之
      積極證明，或其指出證明之方法，無從說服法院以形成被
      告有罪之心證，基於無罪推定之原則，自應為被告無罪判
      決之諭知。
五、本院之判斷：
    本案檢察官起訴被告2 人涉犯恐嚇危害安全罪嫌之主要證據
    ，無非以證人甲○○及乙○○於警詢及偵訊中之證述為主要
    論據，茲就其等證言之證明力，析述如下：
（一）證人即被害人甲○○先於警詢中證稱：係丙○○、丁○○
      、陳義宏、賴炎鈺對伊拳打腳踢，伊跑到屋外又被打，看
      到警車後才停手，接著我們就大聲互罵，他們就以言詞恐
      嚇伊騎車要小心，在哪裡死就不知道等語（見偵卷第9頁
      ）。嗣於偵訊中改口供稱：案發時係丙○○、丁○○叫伊
      出去要小心一點等語（見偵卷第66頁）。是以，究竟係何
      人出言恐嚇？及恐嚇之內容究竟為何？證人甲○○前後證
      述不一，其證言憑信性自有可疑。
（二）證人乙○○於警詢中證稱：案發時丙○○、丁○○、陳義
      宏、賴炎鈺4 人有對甲○○恐嚇稱「騎車要小心在哪裡死
      就不知道」云云（見偵卷第12頁），復於偵訊中改證稱：
      案發時丙○○等4 人到伊家中，與伊哥哥甲○○打起來了
      ，從屋內打到屋外，他們有對甲○○恐嚇稱：「出外要小
      心，要不然在哪裡死的都不知道」云云（見偵卷第71頁）
      。嗣於審理時又改口證稱：係被告丙○○對甲○○恐嚇稱
      「甲○○你在哪裡死都不知道」，至於丁○○並沒有恐嚇
      甲○○等語（見審卷第60頁）。證人乙○○先後證述亦矛
      盾，其證言憑信性亦有可疑。
（三）承上(一)(二)可知，究竟係丙○○、丁○○、陳義宏、賴炎鈺
      4 人共同出言恐嚇甲○○？或僅被告丙○○、丁○○出言
      恐嚇？或僅被告丙○○為之？以及恐嚇之內容究係「騎車
      要小心，在哪裡死就不知道」？或「出外要小心，要不然
      在哪裡死的都不知道」？或「出去要小心一點」？或「甲○○你在哪裡死都不知道」，證人甲○○及乙○○彼此間
      之證述並不相同，顯有瑕疵可指，尚難據此為不利於被告
      之認定。
（四）又關於被告係何時出言恐嚇被害人乙節？證人即被害人甲○○於偵訊中證稱：係警員場到後，被告等人停手，我們
      大聲互罵，對方並以言詞恐嚇伊等語（見偵卷第9 頁）。
      證人乙○○則證稱：係警察來之前被告丙○○就對甲○○
      說恐嚇的話等語（見審卷第60、61頁）。準此，其等說詞
      既有上述此矛盾之處，亦值可疑。
（五）再者，告訴人甲○○雖指稱係在警察到場後，雙方互罵，
      被告一行人才對伊為恐嚇之言語云云（見偵卷第9 頁）。
      惟查，證人即到場處理之員警張原生到庭證稱：伊到場時
      ，雙方互相對罵，但伊並沒有聽到雙方有何人講「出門要
      小心，要不然在哪裡死的都不知道」或其他恐嚇之言語（
      見偵卷第65頁）。本院審酌證人張原生乃到場處理之員警
      ，與告訴人及被告雙方均不相識，具有中立性質，其證詞
      具有相當之可信性，且經本院訊問證人關於上述回答，其
      究竟騎係沒有注意聽雙方在罵什麼，或有在聽但根本就沒
      有聽到有恐嚇的話乙節，據證人張原生確認係沒有聽到，
      而非沒有注意到（見審卷第65頁）。準此，被告2 人並未
      出言恐嚇甲○○，應堪認定。
（六）綜上所述，關於係何人出言恐嚇？恐嚇之內容為何？恐嚇
      之時間點為何？被害人甲○○及證人乙○○前後及彼此間
      之供述均不一致，而有矛盾，尚難僅憑上述有明顯瑕疵之
      證據，即遽論被告2 人有何恐嚇危害安全之犯行。是以，
      本案檢察官所提出之證據，尚不足說服使本院達到超越合
      理懷疑之有罪確信，揆諸前揭說明意旨，本於「罪疑唯輕
      」原則，不能證明被告2 人犯罪，依法自應為無罪之諭知
      。原審疏未查明，遽以論罪科刑，自有未洽，被告2 人上
      訴意旨，指摘原判決不當，為有理由，故應予以撤銷改判
      ，並依法為其無罪之諭知。
六、按檢察官依刑事訴訟法簡易訴訟程序聲請簡易判決處刑之案
    件，如法院於審理後，認應為無罪、免訴、不受理或管轄錯
    誤判決之諭知者，應適用通常訴訟程序審判之，為刑事訴訟
    法第452 條所明文規定；對於簡易判決之上訴，準用刑事訴
    訟法第3 編第1 章及第2 章之規定，管轄第二審之地方法院
    合議庭受理簡易判決上訴案件，應依通常程序審理，其認案
    件有應依通常訴訟程序審判誤依簡易判決處刑之情形者，原
    審所行訴訟程序因有重大瑕疵，自應撤銷原判決，逕依通常
    訴訟程序為第一審判決（法院辦理刑事訴訟簡易程序案件應
    行注意事項第14條意旨參照)。 本案被告既應判決無罪，即
    應由本院將原判決撤銷，改依第一審通常程序自為被告無罪
    之判決，附此敘明。
七、被告丁○○雖經合法傳喚無正當理由不到庭，惟本院認本件
    其應諭知無罪，爰不待其陳述逕行判決。
八、應適用之法律：
    刑事訴訟法第455 之1 第1 項、第3 項、第452 條、第451
    條之1 第4 項但書第3 款、第306 條、第369 條第1 項前段
    、第364 條、第301 條第1 項。
本案經檢察官陳佞如到庭執行職務。
中　　華　　民　　國　　96　　年　　4　　月　　11　　日
                  刑事第二庭  審判長法　官  楊清益
                  　                法  官  林靜雯
                                    法  官  顧正德
以上正本證明與原本無異。
如不服本判決，應於判決送達後10日內向本院提出上訴狀（應抄
附繕本）。告訴人或被害人如對於本判決不服者，應具備理由請
求檢察官上訴，其上訴期間之計算係以檢察官收受判決正本之日
期為準。
                                    書記官  廖鳳美
中　　華　　民　　國　　96　　年　　4 　　月　　17　　日
